【裁判字號】    90,上訴,1654
【裁判日期】    901130
【裁判案由】    違反毒品危害防制條例
【裁判全文】
臺灣高等法院高雄分院刑事判決                    九十年度上訴字第一六五四號
    上  訴  人  台灣高雄地方法院檢察署檢察官
    被      告  甲○○
    指定（義務）辯護人  廖素玲
右上訴人因被告違反毒品危害防制條例案件，不服臺灣高雄地方法院九十年度訴字第
四六九號中華民國九十年八月二十七日第一審判決（起訴案號：臺灣高雄地方法院檢
察署八十九年度偵字第二四三五０號），提起上訴，本院判決如左：
      主  文
上訴駁回。
      理  由
一、公訴意旨另以：被告甲○○基於概括犯意，於八十九年十月二十一日下午一時許
    、八十九年十月二十四日上午八時許，以新台幣一千元之價格，連續二次販賣第
    一級毒品海洛因予張俊才施用，因認被告涉犯毒品危害防制條例第四條第一項之
    販賣第一級毒品罪嫌云云。
二、按犯罪事實應依證據認定之，無證據不得推定其犯罪事實，又不能證明被告犯罪
    者，應諭知無罪之判決，刑事訴訟法第一百五十四條、第三百零一條第一項前段
    分別定有明文。次按刑事訴訟法上所謂認定犯罪事實之證據，係指足以認定被告
    確有犯罪行為之積極證據而言，如未能發現相當證據或證據不足以證明，自不能
    以推測或擬制之方法，以為裁判基礎，最高法院著有二十九年上字第三一０五號
    、四十年台上字第八六號判例可資參照。再按，我國刑事訴訟法採職權主義，對
    證據之種類殊少設有限制，是證人於警局以言詞陳述製作成警訊筆錄，已於審判
    期日踐行書證之調查程序，並予被告答辯之機會，固與刑事訴訟第一百五十九條
    專就證人之陳述方式為限制，即不得以書面代到庭之陳述者不同，非不得採為證
    據；惟該證人審判外之陳述之證明力如何，仍須經調查、補強並與事實相符，始
    得採為被告有罪判決之認定基礎（最高法院七十六年度二二四號、八十五年度台
    上字第二二五五號判例意旨參照）。
三、公訴人認被告涉有上開販賣第一級毒品海洛因之罪嫌，無非以該販賣毒品犯行業
    經當場同時為警查獲之證人張俊才於警訊證述綦詳，並有海洛因二包、研磨器一
    組、空夾鏈袋一千五百個及帳冊一本等物扣案可佐，而張俊才為被告之友，自無
    設詞誣攀之理等，資為其論據。訊據被告甲○○，堅決否認有何公訴人所指之販
    賣第一級毒品犯行，辯稱：伊並未販賣毒品給張俊才，扣案毒品海洛因乃係伊自
    己施用毒品之用；另扣案之研磨器、空夾鏈袋，是以前販賣毒品留下來的，扣案
    帳冊亦非其所有等語。
四、經查：
（一）證人張俊才於警訊中固證稱：曾於八十九年十月二十一日下午一時許、同年十
      月二十四日上午八時許，均以一千元之價格，在被告位於高雄縣仁武鄉文興四
      巷八之三號後方鐵皮屋內，連續二次向被告購買第一級毒品海洛因施用等情，
      惟證人於偵查及原審審理時均堅稱：被告僅免費贈送海洛因予伊施用，警訊時
      伊並未陳述被告有販賣海洛因予伊等語（八十九年十月二十七日偵訊筆錄、原
      審九十年八月十三日審判筆錄詳參），是其於警訊中之證言是否屬實，已有可
      疑，揆諸首揭判例意旨及說明，再參酌最高法院八十四年度台上字第二七九號
      判決旨意旨亦認吸用安非他命之人，如供出安非他命之來源，依麻醉藥品管理
      條例第十三條之三之規定得獲減刑，因此為擔保其陳述之真實性，尤應有足以
      令人確信其陳述真實性之補強證據，始能據以為論罪之依據。是故證人張俊才
      上開審判外之陳述（警訊證詞）既無補強證據可供佐憑，且與嗣後證人親自到
      庭結證、經原審法院踐行直接審理程序之證言並不相符，自難採為認定被告犯
      罪事實之唯一證據。
（二）又扣案之白色粉末二包，經送請法務部調查局鑑驗結果，認係第一級毒品海洛
      因無訛（淨重０‧０四公克、包裝重０‧三八公克）；而扣案之研磨器經原審
      依職權送請高雄醫學大學附設中和紀念醫院檢驗結果，亦呈現殘留海洛因之陽
      性反應，固分別有該局鑑驗通知書、該院檢驗報告各一份在卷可稽。惟被告本
      身確有施用第一級毒品海洛因、第二級毒品安非他命之惡習，此觀之卷附高雄
      市立凱旋醫院煙毒尿液檢驗報告，其為警查獲當日採尿送驗結果呈現嗎啡及甲
      基安非他命陽性反應自明，並有殘留安非他命之吸食器一組、殘留海洛因之針
      筒五支扣案可佐；再被告前曾於民國八十一年間因犯肅清煙毒條例之販賣運輸
      毒品罪，經台灣高雄地方法院判處有期徒刑十年確定一情，亦有台灣高等法院
      被告全國前案紀錄表一份附卷可稽，況扣案之夾鏈袋經送檢驗結果，均呈甲基
      安非他命及海洛因陰性反應，亦無供分裝販賣毒品而殘留毒品反應之跡象，自
      無從証明係供盛裝毒品販賣用。再參以前開查獲送驗之海洛因僅重０‧０四公
      克，數量甚微，與供販賣所用者通常均包裝為一定規格及重量之常情亦不相符
      ，足徵被告上開所辯：該海洛因乃供自己施用，並無販賣，研磨器及夾鏈袋均
      係前次販賣毒品所留等語，尚屬有據，應可採憑。
（三）再扣案之帳冊一本，業據被告否認為其所有，並經原審當庭命其書寫字跡及阿
      拉伯數字，以肉眼比對二者結果，尚難認確係出自被告筆跡；參以證人張俊才
      於上開原審審理時復證稱：該本帳冊係被告與伊等朋友打麻將輸贏之紀錄，帳
      冊內亦有伊紀錄之筆跡等語（同上審理筆錄參照），是該帳冊是否為被告所有
      及其用途為何，已有可疑；又觀之該帳冊記載內容，僅有「才」、「榮」、「
      泰山」等不詳姓名之簡稱，及以阿拉伯數字記載之諸如五百、一千、二千五百
      等數額之加減，審酌常情，由該帳冊尚難使一般人一望即明知該記載之內容即
      表示販賣毒品所得帳款之意，從而無法對被告販賣毒品犯行予以佐證甚明；綜
      上，亦難僅憑扣案帳冊遽謂被告確有販賣海洛因之犯行。此外，本院復查無其
      他積極證據足資證明被告有何公訴人所指之連續販賣第一級毒品海洛因之犯行
      ，參照首揭法條及說明，不能證明被告犯罪，即應為其無罪之諭知。原審就販
      賣第一級毒品部分為被告無罪之判決，經核並無不合，檢察官上訴意旨指摘原
      判決漏未載明理由，惟原判決係因製作裁判正本誤植他案之理由，致正本與原
      本之記載不符，業經原審以裁定更正在卷，其上訴為無理由，應予駁回。
五、被告另被訴連續轉讓第一級毒品、第二級毒品部分己據原審分別判處有期徒刑一
    年六月、九月，並定應執行刑二年確定，併此明。
據上論結，應依刑事訴訟法第三百六十八條，判決如主文。
本案經檢察官林應華到庭執行職務。
中    華    民    國      九十      年      十一      月      三十      日
                              臺灣高等法院高雄分院刑事第三庭
                                  審判長法官  周賢銳
                                        法官  謝宏宗
                                        法官  莊崑山
右正本證明與原本無異。
如不服本判決，應於判決送達後十日內向本院提出上訴狀，其未述理由者並應於提
出上訴狀後十日內向本院補提理由書（應附繕本)。
                                      書記官  邱麗莉
中    華    民    國      九十      年      十二     月       四       日
                                                                        Ｋ


司法院資訊處製作；財團法人民間司法改革基金會備份。
